臺灣高等法院臺中分院刑事判決　　　　96年度上易字第1857號
上　訴　人　臺灣彰化地方法院檢察署檢察官
上　訴　人
即　被　告　丙○○
上列上訴人因被告妨害名譽案件，不服臺灣彰化地方法院96年度
易字第1229號中華民國96年9月7日第一審判決（起訴案號：臺灣
彰化地方法院檢察署96年度偵字第4953號），提起上訴，本院判
決如下：
    主  文
原判決撤銷。
丙○○犯公然侮辱罪，處拘役拾日，如易科罰金，以新臺幣壹
仟元折算壹日。「屠夫．乙○○」海報壹張沒收。
    事  實
一、丙○○前與安泰牙醫診所之牙醫師乙○○因醫療認知產生糾
    紛，而對乙○○提出傷害罪告訴，嗣經臺灣彰化地方法院檢
    察署檢察官偵查後，認乙○○無犯罪嫌疑，於民國95年12月
    22日以95年度偵字第11147號為不起訴處分，丙○○雖提出
    再議，亦經臺灣高等法院臺中分院檢察署檢察長，於96年1
    月31日以96年度上聲議字第258號處分書駁回其再議之聲請
    ，維持不起訴處分確定。丙○○仍心生不滿，竟基於公然侮
    辱之故意，於96年5月間之某時，在彰化縣福興鄉○○村○
    ○路○段726號其所經營之五金百貨行玻璃門上，張貼書寫「
    屠夫‧乙○○」字樣之海報1張，公然侮辱乙○○，至96年1
    2月4日仍未取下海報。
二、案經乙○○訴由臺灣彰化地方法院檢察署檢察官偵查起訴。
    事  實
一、訊據被告丙○○於偵查、原審及本院審理中，均坦承自96
    年5月間起即在彰化縣福興鄉○○村○○路○段726號其所經
    營之五金百貨行玻璃門上，張貼書寫「屠夫‧乙○○」字樣
    海報，且於本院審理中，對於至96年12月4日仍未取下之事
    實亦不爭執，核與被害人乙○○於原審審理時供述之情節相
    符，並有現場照片2張 (見臺灣彰化地方法院檢察署95年度
    他字第1012號卷p10)在卷可稽，足證被告上開自白與事實相
    符，堪予採信為真正。
二、被告丙○○雖否認犯罪，並辯稱：我講的都是事實，這是我
    個人對他的認定云云。然查：
(一)本件被告丙○○與證人乙○○間因牙齒治療問題，被告主張
    乙○○未盡醫療義務之洗牙行為，致其牙齒掉落，認乙○○
    有傷害罪嫌而提起告訴一事，經彰化地方法院檢察署檢察官
    調查結果，認為依該案告訴人丙○○於偵查中自承其於安泰
    牙醫診所治療洗牙後，至彰化市秀傳醫院就診，醫生說其患
    牙周病，要繼續洗牙，但其認洗牙沒，就未就診等語，及該
    案被告乙○○亦供陳丙○○有嚴重牙周病，至診所就診5次
    ，為他治療洗牙4次，牙周病之治療規則就是要洗牙，核與
    丙○○在安泰牙醫診所之病歷表所載相符，認乙○○為丙○
    ○所為洗牙行為以治療牙周病，難認有何過失之可言，認該
    案告訴人丙○○指摘乙○○之傷害犯行嫌疑不足，於95年12
    月22日以95年度偵字第11147號對乙○○為不起訴處分後，
    本件被告丙○○不服提起再議，經臺灣高等法院臺中分院檢
    察署96年1月31日認為再議無理由而予駁回等事實，有臺灣
    彰化地方法院檢察署檢察官95年度偵字第11147號不起訴處
    分書及臺灣高等法院臺中分院檢察署96年度上聲議字第258
    號再議決定書各1份在卷可按。從而，被告丙○○縱令對乙
    ○○上開醫療行為仍有不服，雖非不可對該治療方式加以質
    疑，然仍不可恣意以負面文字擅自評斷。
(二)按刑法第309條第1項之公然侮辱罪，僅須行為人以粗鄙之言
    語、舉動、文字、圖畫侮謾辱罵或為其他輕蔑他人人格之行
    為已足。本件海報上「屠夫」二字，本是指以屠殺牲畜為職
    業之人，將該字句加諸在握有專業治療判斷之醫事從業人員
    身上，顯係引伸為將他人生命身體當作牲畜處理的殘殺行為
    ，乃是足以貶損他人社會評價之輕蔑言詞，而前引被告所寫
    「屠夫．乙○○」之文句，依其文字使用方式，衡以社會通
　　念一體觀察，及被告於偵查中亦供稱若他人稱呼其為「屠夫
　  」將妨害其名譽等語，足認被告在乙○○身上加諸「屠夫」
    一語時，並非為中性之職業語詞，而係以屠夫一詞稱呼具牙
    醫身份之告訴人乙○○。惟本件被告在先前指控乙○○之醫
    療糾紛案件，依其告訴事實，既認為乙○○謊稱其有牙周病
    而予洗牙，然洗牙後牙齒卻掉下來，在該案偵訊中亦自承到
    彰化秀傳醫院看牙科，該院醫生也說這是牙周病等語，加上
    「牙周病」是一種廣泛性病徵，凡牙齒周圍組織、牙齦、齒
    槽骨、韌帶等發炎破壞，都可稱為牙周病，被告丙○○也確
    實有牙齒鬆脫之事實，可知乙○○並非謊稱被告丙○○有牙
    周病，丙○○所提起之告訴及再議均無理由，而遭敗訴之結
    果，既有上述再議決定書可證，被告不以理性方式了解本身
    牙齒問題、牙周病之嚴重程度與治療方法，及以理性及客觀
    態度表述個人意見，恣意在海報上以屠夫來稱呼具牙醫身份
    之乙○○，顯係基於貶損告訴人之意思所張貼，且張貼海報
    之處所又係於被告經營之五金賣場大門玻璃上，亦有現場照
    片2張可佐，該海報之張貼，行經該處之不特定民眾均得以
    共見共聞，被告未行合理之查證，其在無相當理由及醫學根
    據之情況下一昧質疑告訴人之醫療行為不當，所為張貼「屠
    夫．乙○○」海報於賣場大門玻璃上之舉，顯係基於貶損告
    訴人之意思所為之公然侮辱行為，灼然甚明。
三、綜上所述，被告上開所辯，無從援為有利被告之認定，本件
    事證明確，被告犯行堪以認定，應予依法論科。核被告所為
    係犯刑法第309條第1項之公然侮辱罪。被告自96年5月間張
    貼海報至96年12月4日仍未取下，犯行仍在繼續中，為繼續
    犯，僅論以一罪。
四、原審對被告論罪科刑，固非無見，惟被告以自製之海報1張
    用以公然侮辱告訴人，該海報既屬被告所有，又無不得沒收
    之情形，原審疏未諭知沒收，容有未合，公訴人執此理由上
    訴，為有理由，被告提起上訴，猶執前詞指摘原判決不當，
    固無理由，惟原審判決既有上開可議之處，仍應由本院予以
    撤銷改判。爰審酌被告犯罪動機、目的、手段、對告訴人名
    譽毀損程度、犯罪後態度等一切情狀，量處如主文所2項所
    示之刑，並諭知易科罰金之折算標準。另「屠夫．乙○○」
    海報1張，係被告所自製，業經被告陳明在卷，屬被告所有
    ，用以公然侮辱告訴人所用之物，爰依刑法第38條第1項第2
    款宣告沒收。
據上論斷，應依刑事訴訟法第369條第1項、第364條、第299條第
1項前段，刑法309條第1項、第41條第1項前段、第38條第1項第2
款，刑法施行法第1條之1，判決如主文。
本案經檢察官甲○○到庭執行職務。
中　　華　　民　　國　　96　　年　　12　　月　　18 　日
            刑事第六庭    審判長法　官  李  文  雄
                                法　官  邱  顯  祥
                                法　官  林  靜  芬
上列正本證明與原本無異。
不得上訴。
                                書記官  陳  秀  真
中　　華　　民　　國　　96　　年　　12　　月　　19 　日
